臺灣高等法院花蓮分院刑事判決　　94年度上重更(一)字第86號
上　訴　人　臺灣花蓮地方法院檢察署檢察官
上　訴　人
即　被　告　丙○○
選任辯護人　吳明益律師
上　訴　人
即　被　告　甲○○
　　　　　　　　　　　押)
指定辯護人　蔡文欽律師
上列上訴人因被告違反毒品危害防制條例案件，不服臺灣花蓮地
方法院93年度訴字第119號中華民國94年2月18日第一審判決（起
訴案號：臺灣花蓮地方法院檢察署93年度偵字第524、963號），
提起上訴，判決後，經最高法院發回更審，本院判決如下：
    主  文
原判決關於販賣第一級毒品部分暨所定執行刑撤銷。
丙○○共同連續販賣第一級毒品，處無期徒刑，褫奪公權終身，
販賣第一級毒品所得新臺幣拾肆萬壹仟元，均沒收之，如全部或
一部不能沒收時，追徵其價額或以其財產抵償之，扣案之第一級
毒品海洛因壹小包（淨重零點捌陸公克），沒收銷燬之，扣案之
記事本參本，均沒收。
甲○○共同連續販賣第一級毒品，處有期徒刑玖年，販賣第一級
毒品所得新臺幣肆萬壹仟元，均沒收之，如全部或一部不能沒收
時，追徵其價額或以其財產抵償之，扣案之第一級毒品海洛因壹
小包（淨重零點捌陸公克），沒收銷燬之，扣案之記事本參本，
均沒收。
    事  實
一、丙○○基於販賣第一級毒品海洛因以營利之概括犯意，於民
    國（下同）92年11月至12月間，在花蓮市第一廣場萬桂蓮租
    屋處樓下，連續六、七十次，販賣第一級毒品海洛因至少新
    台幣（下同）十萬元給萬桂蓮及綽號小玉之大陸女子。
二、丙○○基於前述販賣第一級毒品海洛因以營利之概括犯意，
    夥同年僅十九歲之甲○○共同基於上開之概括犯意聯絡，由
    丙○○或甲○○接聽購毒者所撥打丙○○所有之00000
    00000號行動電話，嗣由丙○○或甲○○依約定時間、
    地點交付毒品並收款，且由甲○○負責記帳，而為下述販賣
    第一級毒品海洛因之犯行：
    １、於93年1月至2月間，分別在花蓮市第一廣場、國盛六街
        萬桂蓮租屋處樓下，連續二、三十次，販賣第一級毒品
        海洛因至少四萬元給萬桂蓮及綽號小玉之大陸女子。
    ２、於93年2月9日十五時三時四分許，在化仁國中，販賣第
        一級毒品海洛因一次一千元給劉康偉。
三、93年3月23日下午3時30分許，警方持搜索票前往花蓮市○○
    街一五五號大統賓館三０一室查獲丙○○並扣得第一級毒品
    海洛因一小包（淨重０點八六公克），同年月24日中午12時
    30分許，警方持搜索票在花蓮縣花蓮市○○路三十九號甲○○居所查獲甲○○並扣得其所有之記事本三本，始查知上情
    。
四、案經花蓮縣警察局鳳林分局移送臺灣花蓮地方法院檢察署檢
    察官偵查起訴。
    理  由
一、本件審理之範圍
（一）、本件最高法院撤銷發回僅限於被告二人販賣第一級毒品
        部分，此有最高法院94年度台上字第4264號判決在卷可
        稽。
（二）、被告二人對於本院前審94年6月1日所為94年度上重訴字
        第69號判決不服，雖向最高法院提起上訴，惟其上訴範
        圍僅限於販賣第一級毒品部分，此業經被告二人陳述明
        確（見本院卷94年12月7日筆錄2頁）。
（三）、本件檢察官起訴書及原審判決書、本院前審判決書均認
        被告除犯前述販賣第一級毒品罪外，並犯販賣第二級毒
        品罪，且兩罪犯意各別，罪名不同，應予分論併罰。
（四）、按刑事訴訟法第348條第2項規定，對於判決之一部上訴
        者，其有關係之部分，視為亦已上訴。所謂有關係之部
        分，係指判決之各部分在審判上無從分割，因一部上訴
        而其全部必受影響者而言（最高法院20年上字第1058號
        判例參照）。本件被告所犯販賣第一級毒品罪、販賣第
        二級毒品罪二罪間，既屬分論併罰之二罪，其相對間即
        非屬前述所謂有關係者，本件被告二人對於本院前審之
        判決既僅就販賣第一級毒品罪部分向最高法院提起上訴
        ，其效力即不及於無關係之販賣第二級毒品罪部分，該
        部分已因未提起上訴而確定，況且縱使認為販賣第二級
        毒品罪部分亦已上訴最高法院，惟此部分既未經最高法
        院撤銷發回，本院自無從加以審理，合先敘明。
二、認定犯罪事實所憑之證據及理由：
（一）、被告甲○○於警詢、檢察官偵查中及原審訊問時自白自
        93年01月份起幫被告丙○○接聽電話、記帳、幫忙送毒
        品海洛因及販賣毒品海洛因給小燕之大陸女子、及「在
        化仁國中，有送毒品海洛因一千元給劉康偉，是劉康偉
        先打丙○○的電話給我，然後他叫朋友來拿」等情明確
        （見警卷ｂ3卷5至25頁、93年度偵字第963號偵查卷5、
        6頁、原審卷歷次審理筆錄）。
（二）、證人萬桂蓮於警詢及檢察官偵查中證述：伊小名為小燕
        ，都是請綽號小玉（大陸妹）幫伊拿毒品，伊和小玉合
        資購買，由小玉打電話、拿毒品並付錢，她有時候打電
        話會說自己是小燕等語，並明確證述伊與小玉係向被告
        丙○○、甲○○購買第一級毒品海洛因之事實（見93
        年度偵字第524號偵查卷73至81頁、92至94頁）。
（三）、證人劉康偉於檢察官偵查中證稱確實有向丙○○買過毒
        品等語（見原審卷151至155頁）。辯護人對此並未明確
        指明該偵訊筆錄係因檢察官於偵訊過程中有何不正方法
        訊問之情狀，則參酌刑事訴訟法第159條之1第2項之規
        定，應認證人劉康偉之偵訊筆錄有證據能力，並此敘明
        。
（四）、扣案之白色粉末一包，經送請法務部調查局鑑定含微量
        海洛因成分（淨重０．八六公克），有該局鑑定通知書
        附卷可稽（見93年度偵字第524號偵查卷95頁）。
（五）、扣案被告甲○○所有之記事本參本，其中一本記載有「
        燕子」，另一本記載有「金毛、壹千（康偉）」，第三
        本載有小燕差1000」均與販賣第一級毒品海洛因有關，
        可資佐證。
（六）、證人乙○○雖證述沒有提供海洛因給被告丙○○販賣云
        云（見本院卷94年12月07日筆錄3至6頁），然並無證據
        證明被告丙○○海洛因之來源僅限於乙○○，即乙○○
        之證述，並不足以證明被告丙○○無從自他處取得海洛
        因，亦不足以證明被告丙○○沒有販賣海洛因之事實，
        故乙○○前述之證述，並不足以採為被告丙○○有利之
        認定。
三、對於被告及其選任辯護人辯解本院之判斷
（一）、被告及其選任辯護人辯解要旨
      １、被告丙○○及其選任辯護人辯稱：本案共同被告陳毅
          君於原審審理時依刑事訴訟法第181條之規定拒絕證
          言，被告丙○○之詰問權並未獲得充分保障，原審認
          定被告甲○○於警詢及偵訊中之證詞有證據能力，非
          無斟酌之餘地。又證人萬桂蓮於警詢及檢察官偵查中
          之陳述，無較為可信之特別情況，應無證據能力，且
          其陳述前後不一，應無證明力。另萬桂蓮稱其於92年
          11、12月間打０九一五─八三二七一三號行動電話向
          伊買毒品，但該行動電話係92年12 月27日才由伊之
          朋友吳明傑申請使用，萬桂蓮不可能在此之前打這個
          電話向伊買毒品，萬桂蓮於警詢中的供述是因為其藥
          癮發作所致云云。
      ２、被告甲○○及其指定辯護人辯稱：萬桂蓮之供述前後
          不一，伊不認識萬桂蓮，另劉康偉偵查中雖證述向被
          告丙○○買海洛因，但並未指涉被告甲○○云云。
（二）、不採之理由
      １、本案共同被告甲○○於警詢及偵訊中所為「伊與被告
          丙○○共同販賣毒品」之不利於共同被告丙○○之陳
          述，因該陳述具有任意性，此業據被告甲○○供承在
          卷（見原審卷第422頁），且有前述「二、認定犯罪
          事實所憑之證據及理由（二）至（五）中」所載之證
          據作為補強證據，則被告甲○○於警詢及偵訊中之上
          開陳述應具有證據能力。
      ２、被告甲○○於警詢、偵查及原審審理時均坦承有與被
          告丙○○共同販賣第一級毒品海洛因之事實，徵諸被
          告甲○○與丙○○係同居關係，彼此間關係密切，被
          告甲○○顯無故意誣陷被告丙○○之可能。又原審已
          經於審理中提供被告丙○○詰問被告甲○○之機會，
          嗣後被告甲○○雖依刑事訴訟法第181條之規定拒絕
          證言，但不能據此即謂對被告丙○○詰問權之保障有
          欠缺。
      ３、按證人之陳述有部分前後不符，或相互間有所歧異時
          ，究竟何者為可採，法院仍得本其自由心證予以斟酌
          ，非謂一有不符或矛盾，即應認其全部均為不可採信
          ，苟其基本事實之陳述，若果與真實性無礙時，則仍
          非不得予以採信（最高法院74年度台上字第1599號判
          例參照）。再依一般經驗法則，證人萬桂蓮就同一事
          實長期不斷反覆接受不同司法人員之訊問，其於各次
          訊問時，是否均能作精確的陳述，因其主觀上所具備
          記憶及描述事物的能力而有不同，甚至與訊問者訊問
          之方式、態度及其臨場之情緒亦有關聯，尤其指證他
          人販賣毒品，事後極易招致各種不同形式的壓力，其
          心情極易隨訴訟程序之進行而起伏不定，時而坦承供
          述，時而有所保留，亦係本院辦理刑事案件職務上已
          知之事實，故本院認萬桂蓮於警詢及偵查中一致之陳
          述，核與被告甲○○於警詢及原審審理中所供述販賣
          毒品之基本事實相符，且有被告甲○○所記載之記事
          本可資佐證，足見萬桂蓮於警詢中之陳述較其審判中
          陳述有可信之特別情況，依刑事訴訟法第159條之2之
          規定，具有證據能力。
      ４、證人萬桂蓮於93年04月14日被警查獲後，即於警詢中
          明確供稱：伊居住花蓮市「第一廣場」期間向被告劉
          福明購買第一級毒品海洛因（見93年度偵字第524號
          偵查卷第78頁），嗣後再於原審審理時再明確供稱：
          伊於92年11、12月間住過花蓮市「第一廣場」（見原
          審卷第350頁），則被告丙○○自92年11、12月間起
          販賣第一級毒品海洛因予萬桂蓮之事實，堪予認定
          。至於被告丙○○所辯伊所使用之０九一五─八三二
          七一三號行動電話（登記名義人為吳明傑）係於92年
          12月27日始行申請一節，固有查詢資料附警詢卷可稽
         （見0000000000號警詢卷第88頁），惟前
          述行動電話號碼係證人萬桂蓮於93年04月14日被警查
          獲時依據其當時所知之事實而供述，而徵諸國內電信
          實務，一般人透過合法甚至非法管道取得行動電話門
          號使用，十分便利，故變更行動電話號碼使用，或使
          用他人名義登記之行動電話，十分常見，尤以藉電話
          聯絡以遂行犯罪者為最，而被告丙○○販賣毒品之時
          間甚長，其於販賣期間變更行動電話號碼使用，亦非
          異常，但因證人萬桂蓮嗣後已經於原審審理時翻異前
          詞，已難期待其到庭為真實之陳述，故不再傳訊萬桂
          蓮到庭就被告丙○○是否曾經變更電話號碼之事實為
          調查，附此敘明。
      ５、被告甲○○所辯未販賣第一級毒品海洛因給劉康偉部
          分，與前述「二、認定犯罪事實所憑之證據及理由（
          一）及（五）中」所載之證據不符。
      ６、綜上所述，被告丙○○、甲○○二人之所辯，俱屬事
          後卸責之飾詞，本案事證明確，被告二人犯行洵堪認
          定，應予論罪科刑。
四、論罪科刑之理由
（一）、查海洛因，屬第一級毒品，核被告丙○○於事實一中所
        為及被告二人於事實二中所為，均係犯毒品危害防制條
        例第4條第1項之販賣第一級毒品罪。被告二人間，就事
        實二之犯行，有犯意聯絡及行為分擔，均為共同正犯。
        被告二人持有毒品海洛因之低度行為，為販賣之高度行
        為所吸收，不另論罪。
（二）、被告二人先後多次販賣毒品海洛因之行為，時間緊接，
        所犯構成要件相同，顯係基於概括犯意反覆為之，為連
        續犯應以一罪論，依法加重其刑。（其法定本刑為死刑
        、無期徒刑部分，依刑法第65條第1項規定不得加重，
        餘依法加重其刑）。公訴人雖未就被告二人販賣第一級
        毒品海洛因予綽號小玉、販賣第一級毒品海洛因予劉康
        偉之犯行起訴，惟此部分業經公訴人於原審審判中擴張
        起訴事實之範圍，且與原起訴之販賣第一級毒品之犯行
        部分，具有連續犯裁判上一罪關係，已如前述，依審判
        不可分之原則，為起訴效力所及，本院自應併予審理，
        附此敘明。
（三）、按犯罪之情狀可憫恕者，得酌量減輕其刑，刑法第59條
        定有明文。經查，被告甲○○前開販賣第一級毒品罪之
        法定刑為最輕本刑無期徒刑以上之罪，然被告甲○○犯
        本件連續販賣毒品係因為誤交損友，受被告丙○○提供
        毒品施用而開始販毒行為，且被告甲○○於行為時年僅
        十九歲，涉世未深，思慮未盡周詳，況販賣毒品之大部
        分接洽事宜均由被告丙○○進行，由被告丙○○提供毒
        品進行販毒交易，又販毒所得均由被告丙○○獲得等情
        ，已據被告甲○○供承在卷，且被告甲○○迭於警詢、
        偵訊及原審審理時均坦承其參與之犯行，並深感悔意，
        以及公訴人於原審審理時亦當庭請求依刑法第59條之規
        定，予以酌減其刑，故本院認對被告甲○○科以上開法
        定最低度之刑，猶嫌過重，在客觀上足以引起一般同情
        ，足可憫恕，爰依刑法第59條之規定，減輕其刑。檢察
        官事後再依上訴程序指摘原審引用刑法第59條對被告甲○○減輕其刑為不當，顯然有違誠信而不足取，併此敘
        明。
（四）、爰審酌被告丙○○前有麻藥、妨害兵役之前科（尚不構
        成累犯），猶不知悔悟，竟為謀取私利，販賣第一級毒
        品海洛因予他人，且被告等之犯行影響國民健康甚鉅，
        販賣毒品之次數、所得利益甚鉅，且販毒所得均由被告
        丙○○獲得，及被告丙○○犯後飾詞否認犯行，毫無悔
        意，惟被告甲○○素行良好，並無前科紀錄，以及犯後
        坦承犯行，態度尚可等一切情狀，分別量處如主文所示
        之刑，並就宣告被告丙○○無期徒刑部分依法宣告褫奪
        公權終身。
（五）、被告丙○○於事實一販賣海洛因予萬桂蓮及綽號小玉之
        價金，依罪疑為輕之原則，以最有利於被告之方式認定
        為總計十萬元；被告二人於事實二１中販賣海洛因予萬
        桂蓮及綽號小玉之價金，依前述原則認定為總計四萬元
        ；被告二人於事實二２中販賣海洛因予劉康偉之價金為
        一千元，故被告丙○○販賣第一級毒品海洛因所得共計
        十四萬一千元，故被告甲○○販賣第一級毒品海洛因所
        得共計四萬一千元。被告二人販賣第一級毒品海洛因之
        所得，均應依毒品危害防制條例第19條第1項之規定沒
        收之，如全部或一部不能沒收時，以其財產抵償之。又
        於查獲被告丙○○時，當場扣得第一級毒品一小包（淨
        重０點八六公克），業經送法務部調查局鑑定無訛，核
        屬毒品危害防制條例第2條第2項第1款所規定之第一級
        毒品，係屬違禁物，應依毒品危害防制條例第18條第1
        項前段之規定，併予宣告沒收銷燬之。至扣得之記事本
        三本，係被告甲○○所有，業據甲○○供明，且由其記
        載內容如前述「二、認定犯罪事實所憑之證據及理由（
        五）中」所載，足認係供本案犯罪之用，應依毒品危害
        防制條例第19條第1項之規定，併予宣告沒收。
（六）、至於扣案之行動電話二支，於扣案時之門號均為易付卡
        門號，客戶姓名分別為林秀娟、李仕傑，此有中華電信
        股份有限公司台灣北區電信分公司花蓮營運處及遠傳電
        信股份有限公司函各一份附於本院卷可稽，可見扣案之
        行動電話二支並非供本件被告二人販賣第一級毒品所用
        之物，爰不為沒收之諭知，併此敘明。
六、撤銷原判決之理由
（一）、原審判決書事實欄記載，丙○○、甲○○意圖營利，向
        上手購得毒品海洛因後，共同販賣云云。此「販入」毒
        品部分之犯罪事實，第一審判決並未詳細明丙○○等
        販入毒品之時間、地點及過程等事實，已欠允當，且未
        述其憑以認定之證據及理由，自屬理由不備；再者，
        此「販入」之事實，未經檢察官起訴，何以得併予審判
        ，該判決亦未說明，同屬理由不備之違誤。
（二）、事實一之犯行係被告丙○○一人所為，原審認係被告二
        人所為，尚有未洽。被告丙○○販賣第一級毒品海洛因
        所得共計十四萬一千元，被告甲○○販賣第一級毒品海
        洛因所得共計四萬一千元，原審認被告二人販賣第一級
        毒品海洛因所得均為十五萬一千元，亦有未洽。
（三）、扣案記事本三本，係被告甲○○所有，且係供本案犯罪
        所用之物，應依毒品危害防制條例第19條第1項之規定
        ，宣告沒收，原審僅宣告沒收記事本一本，及依刑法第
        38條第1項第2款之規定宣告沒收，均有未合。扣案之行
        動電話二支，並非供本件被告二人販賣第一級毒品所用
        之物，已如前述，原審併為沒收之諭知，也有違誤。
（四）、被告二人上訴否認犯罪，指摘原判決不當，雖無理由，
        檢察官上訴，指摘原判決量刑過輕，亦無理由，然原判
        決既有可議，自應由本院予以撤銷改判。
六、適用法律
（一）程序法方面：刑事訴訟法第369條第1項前段、第364條、
      第299條第1項前段。
（二）實體法方面：毒品危害防制條例第4條第1項、第18條第1
      項前段，第19條第1項，刑法第11條前段、第28條、第56
      條、第59條、第37條。
本案經檢察官林慧到庭執行職務。
中    華    民    國    94    年    12   月   30   日
                        審判長法  官  吳鴻章
                              法  官  林慶煙
                              法  官  蔡勝雄
以上正本證明與原本無異。
如不服本判決應於判決送達後10日內向本院提出上訴狀。其未
述理由者，並應於提出上訴狀後10日內向本院補提理由狀 (須附
繕本)。
                              書記官  陳有信
中    華    民    國    94    年   12    月   30   日
附錄論罪科刑法條：
毒品危害防制條例第4條
製造、運輸、販賣第一級毒品者，處死刑或無期徒刑；處無期徒
刑者，得併科新臺幣1千萬元以下罰金。
製造、運輸、販賣第二級毒品者，處無期徒刑或7年以上有期徒
刑，得併科新臺幣7百萬元以下罰金。
製造、運輸、販賣第三級毒品者，處5年以上有期徒刑，得併科
新臺幣5百萬元以下罰金。
製造、運輸、販賣第四級毒品者，處3年以上10年以下有期徒刑
，得併科新臺幣3百萬元以下罰金。
製造、運輸、販賣專供製造或施用毒品之器具者，處1年以上7年
以下有期徒刑，得併科新臺幣1百萬元以下罰金。
前五項之未遂犯罰之。
毒品危害防制條例第18條
查獲之第一、二級毒品及專供製造或施用第一、二級毒品之器具
，不問屬於犯人與否，均沒收銷燬之；查獲之第三、四級毒品及
製造或施用毒品之器具，無正當理由而擅自持有者，均沒入銷燬
之。但合於醫藥、研究或訓練之用者，得不予銷燬。
前項合於醫藥、研究或訓練用毒品或器具之管理辦法，由法務部
會同行政院衛生署定之。
毒品危害防制條例第19條
犯第4條至第9條、第12條、第13條或第14條第1項、第2項之罪者
，其供犯罪所用或因犯罪所得之財物，均沒收之，如全部或一部
不能沒收時，追徵其價額或以其財產抵償之。
為保全前項價額之追徵或以財產抵償，得於必要範圍內扣押其財產。
犯第4條之罪所使用之水、陸、空交通工具沒收之。
